臺灣高等法院臺南分院民事裁定　　　　　 100年度抗字第77號
抗　告　人　郭 文 祺
代　理　人　林 聯 輝　律師
複 代 理人　徐 朝 琴　律師
上列抗告人與相對人邱國雄即銘生慢性復健醫院間因請求清償票
款而聲請假扣押事件，抗告人對於中華民國100年4月14日臺灣臺
南地方法院100年度裁全字第020號駁回聲請更正之裁定，提起抗
告，本院裁定如下：
    主  文
原裁定廢棄，應由臺灣臺南地方法院更為裁定。
    理  由
一、本件抗告人於原法院聲請意旨略以：債務人銘生慢性復健醫
    院（下稱銘生醫院）簽發支票時之負責人為邱國雄，現今負
    責人更改為葉育誠，故請裁定更正其負責人為葉育誠，亦即
    原裁定當事人欄之債務人應更正為「葉育誠即銘生慢性復健
    醫院」等語。
二、抗告人抗告意旨略以：
  (一)銘生醫院之法定代理人，早期為邱國雄，因邱國雄出國已逾
    兩年以上，經戶政機關註銷其戶籍而改為李英民、林維堅，
    嗣自民國（下同）九十九年八月一日起改為現今之葉育誠，
    此為銘生醫院在臺灣臺南地方法院（下稱原法院）給付本票
    票款事件（100年度南簡字第288號）給付本票票款事件，於
    一○○年四月十三日提出之陳報狀第二頁所明載。
  (二)銘生醫院為合夥組織，而由合夥人會議共推法定代理人，代
    表銘生醫院對外執行業務。而現任法定代理人葉育誠於九十
    九年八月一日接任後，竟於一○○年一月三十一日及同年三
    月九日分別盜用已離職之邱國雄印章，並蓋上銘生醫院之大
    印，偽造系爭支票共二紙，以銘生醫院信封，經由郵局以雙
    掛號寄給抗告人借用同額（預扣利息）之款項。
  (三)抗告人即就上揭借款以匯款方式，匯至銘生醫院在臺灣土地
    銀行東台南分行申設之帳戶內，有匯款申請書二紙附卷可稽
    。今銘生醫院以其法定代理人已更換為由，拒付系爭票款四
    百萬元，殊屬無理。
  (四)況商號之法定代理人之更換，係商號內部之作業，不能對抗
    善意第三人。抗告人收到銘生醫院以其醫院信封寄來之系爭
    本票時，並不知其法定代理人已更換，而將票款如數匯至銘
    生醫院帳戶內，自屬善意之第三人，銘生醫院豈能抗拒給付
    票款？
  (五)今原審徒據銘生醫院已更換其法定代理人及其機構代號為由
    ，駁回抗告人之更正聲請及假扣押之查封聲請，均屬無理由
    。
  (六)依上，請准廢棄原裁定，並更為適當之裁定，以便假扣押之
    執行。
三、按判決如有誤寫、誤算或其他類此之顯然錯誤者，法院得依
    聲請或依職權以裁定更正，其正本與原本不符者，亦同；民
    事訴訟法第二百三十二條第一項定有明文。又此項規定，依
    同法第二百三十九條規定，於裁定準用之。次按判決書如有
    誤寫、誤算及其他顯然錯誤者，法院固得隨時更正之，惟其
    所謂顯然錯誤者，乃指判決中所表示者與法院本來之意思顯
    然不符者而言（最高法院18年聲字第0307號判例參照）。另
    者，所謂錯誤，應包括當事人姓名或名稱之錯誤在內。關於
    當事人姓名或名稱之錯誤，祇須為訴訟標的之法律關係不變
    ，實際上由該當事人參與訴訟，雖原告起訴所主張被告之姓
    名或名稱錯誤，並經法院對於姓名或名稱錯誤之當事人為裁
    判，仍應有上開法條之適用（最高法院69年台職字第03號判
    例參照）。
四、經查：
  (一)本件抗告人向原法院聲請裁定准許對債務人之財產為假扣押
    時，在聲請狀記載債務人為：「銘生慢性復健醫院」，並載
    有「法定代理人邱國雄」等字樣；而原法院雖為准許抗告人
    供擔保後，得對債務人之財產為假扣押之裁定，惟將債務人
    欄更改為「邱國雄即銘生慢性復健醫院」。嗣抗告人聲請更
    正債務人為「葉育誠即銘生慢性復健醫院」，原法院以：「
    本件聲請假扣押時，聲請人（即抗告人）並未提及銘生醫院
    已變更負責人為葉育誠，原法院審酌卷內所附資料，認定系
    爭支票係由邱國雄即銘生醫院所簽發，乃以『邱國雄即銘生
    慢性復健醫院』為債務人而准為供擔保後假扣押。準此，上
    開裁定內容所示，乃原法院審核後所認定之結論，為法院本
    來之意思，並無顯然錯誤可言，自無從以更正裁定方式處理
    。況邱國雄擔任負責人之銘生醫院（醫事機構代號：000000
    0000），已於九十八年六月十六日與行政院衛生署中央健康
    保險局（下稱健保局）終止特約，目前與健保局特約者係由
    葉育誠擔任負責人之銘生醫院（醫事機構代號：0000000000
    ），有健保局一○○年三月二十九日健保南字第一○○五○
    ○六五九二號函附卷可憑，上開二者雖同稱為『銘生慢性復
    健醫院』，然其列管之『醫事機構代號』已顯然不同，應屬
    不同權利主體，亦不得以更正裁定方式變更債務人。爰駁回
    抗告人在原法院所為更正債務人之聲請。」（見原法院卷第
    01頁，本院卷第15頁）。
  (二)惟按醫療機構應置負責醫師一人，對其機構醫療業務，負督
    導責任，醫療法第十五條第一項定有明文。是負責醫師僅為
    對醫療業務負督導責任之人，尚難逕據以認定醫療機構即為
    負責醫師所獨資經營（最高法院85年度台抗字第0481號裁定
    參照）。原法院僅以銘生醫院（醫事機構代號：0000000000
    ）曾向衛生主管機關申報邱國雄為負責醫師，而認銘生醫院
    係負責醫師邱國雄所獨資設立，已非無疑。況抗告人於抗告
    意旨已陳述：銘生醫院之法定代理人，早期為邱國雄，嗣邱
    國雄出國已逾兩年以上，經戶政機關註銷其戶籍而改為李英
    民、林維堅，至九十九年八月一日起又改為現今之葉育誠，
    ‧‧且銘生醫院又為合夥組織，而由合夥人會議共推法定代
    理人，代表銘生醫院對外執行業務。而現任法定代理人葉育
    誠於九十九年八月一日接任等語；且相對人於一○○年四月
    十三日向原法院所提出民事陳報狀，於陳報人即記載：「葉
    育誠即銘生慢性復健醫院」，並陳稱：「(一)銘生慢性復健醫
    院，在形式上為『獨資商號』之組織，實際上自八十六年一
    月至一○○年一月十三日均由邱國雄醫師與其胞弟邱平滿合
    夥經營。1.邱國雄醫師與陳以成等人，於八十年間，合夥在
    臺南市○○區○○段一八三等地號建造醫院房舍，於八十六
    年初建造完成，就由邱國雄醫師向其他所有權人承租房地、
    設備，以邱國雄醫師名義，向衛生主管機關申請開設『銘生
    慢性復健醫院』，再與其胞弟邱平滿合夥經營，由邱國雄醫
    師擔任『院長』，邱平滿擔任『副院長』，並由邱平滿長駐
    醫院負責掌理院務。3.‧‧林維堅醫師在職十個月離職（98
    年10月0l日至99年7月31日)，邱國雄、邱平滿改聘陳報人葉
    育誠為負責醫師，並以陳報人名義在該址申請開業。唯全部
    院務仍由邱國雄、邱平滿全權掌理。陳報人被邱國雄、邱平
    滿聘為負責醫師之時間，至一○○年一月十三日所有權人與
    邱國雄、邱平滿終止租約，改由重整委員會聘陳報人為院長
    止。上開全部院務始終由邱國雄、邱平滿全權掌理，廠商交
    易之對象均係邱國雄、邱平滿等語，有其提出之醫事機構開
    業執照、聘書、合約書等影本附卷可證（見本院卷第11至12
    、20至27、31至32頁）。據上，若為屬實，則銘生醫院似為
    上揭邱國雄、邱平滿等人（或尚有其他人）所出資合夥者，
    至李英民、林維堅或葉育誠均僅為該醫院之負責醫師而已，
    則原法院假扣押裁定逕改列債務人為「邱國雄即銘生慢性復
    健醫院」，於法似有未合。
  (三)至以葉育誠為負責醫師之銘生醫院（醫事機構代號：000000
    0000），與以邱國雄為負責醫師之銘生醫院（醫事機構代號
    ：0000000000），兩者是否為同一權利主體，依法則應視其
    合夥之構成員是否相同而為決定，就此仍應由原法院依職權
    詳為調查認定之。在者，銘生醫院若屬法律上合夥性質，原
    法院假扣押裁定卻認其為獨資，抗告人得否請求法院裁定更
    正當事人乙情；按揆諸前揭最高法院判例（69年台職字第03
    號）意旨所示，祇須為訴訟標的之法律關係不變，實際上由
    該當事人參與訴訟，解釋上應可與「當事人之姓名或名稱錯
    誤」為同一之處理方式，認其仍屬「顯然錯誤」之範疇，而
    有民事訴訟法第二百三十九條準用第二百三十二條第一項之
    適用，是抗告人非不得請求法院以裁定更正之。
  (四)另本件抗告人具狀向原法院聲請假扣押時（100年2月15日）
    所列之法定代理人邱國雄（實際上代表銘生醫院參與訴訟者
    ），當時是否仍為該醫院之法定代理人，原法院未依職權調
    查，亦未命抗告人補正，即逕為假扣押裁定，可能致生其法
    定代理權有所欠缺之情形。惟按於能力、法定代理權或為訴
    訟所必要之允許有欠缺之人所為之訴訟行為，經取得能力之
    本人、取得法定代理權或允許之人、法定代理人或有允許權
    人之承認，溯及於行為時發生效力，民事訴訟法第四十八條
    定有明文；且在上級審之訴訟程序中，得承認下級審一切有
    欠缺之訴訟行為，並溯及於行為時發生效力（最高法院28年
    上字第1131號判例參照）。準此，若葉育誠所代表之銘生醫
    院（醫事機構代號：0000000000）與邱國雄所代表之銘生醫
    院（醫事機構代號：0000000000）為同一當事人主體，則本
    件抗告人既於本院請求更正相對人（即債務人）為銘生醫院
    ，並列葉育誠為法定代理人，且相對人於一○○年四月十三
    日向原法院所提出之民事陳報狀，於陳報人亦記載：「葉育
    誠即銘生慢性復健醫院」，已如前述；則本件是否得認已生
    承認於原法院以邱國雄為法定代理人之訴訟行為，不無斟酌
    之餘地。原裁定以聲請假扣押時法定代理權有欠缺，即認其
    聲請為不合法，並據以為不得請求裁定更正之理由，似嫌速
    斷。
五、依上，究竟銘生醫院係為獨資抑合夥？如係合夥，係由何等
    人合夥出資？又邱國雄、邱平滿是否已退出合夥？其醫事機
    構代號變更後是否仍為同一當事人主體？其法定代理人為何
    人？均待詳查究明。抗告人抗告意旨指摘原裁定為不當，聲
    明求予廢棄，為有理由；爰由本院將原裁定予以廢棄，發回
    原法院另為妥適之處理。
六、據上論結，本件抗告為有理由，依民事訴訟法第四百九十二
    條，裁定如主文。
中    華    民    國   100    年    6     月    14    日
                  民事第三庭   審判長法  官   黃崑宗
                                     法  官   王浦傑
                                     法  官   張世展
上為正本係照原本作成。
本裁定除以適用法規顯有錯誤為理由外，不得再抗告。如提再抗
告，應於收受送達後十日內向本院提出再抗告狀（須附繕本），
並繳納再抗告費新台幣一千元。
提起再抗告應委任律師或具有律師資格之人之委任狀；委任有律
師資格者，另應附具律師資格證書及釋明委任人與受任人有民事
訴訟法第466條之1第1項但書或第2項所定關係之釋明文書影本。
中    華    民    國   100    年    6     月    14    日
                                     書記官   吳秋賢
【附註】
民事訴訟法第495條之1第2項準用同法第466條之1第1、2項規定
：
(1)對於第二審判決上訴，上訴人應委任律師為訴訟代理人。但上
  訴人或其法定代理人具有律師資格者，不在此限。
(2)上訴人之配偶、三親等內之血親、二親等內之姻親，或上訴人
  為法人、中央或地方機關時，其所屬專任人員具有律師資格並
  經法院認為適當者，亦得為第三審訴訟代理人。
民事訴訟法第466條之2第1項：
上訴人無資力委任訴訟代理人者，得依訴訟救助之規定，聲請第
三審法院為之選任律師為其訴訟代理人。